【裁判字號】    99,上訴,2052
【裁判日期】    990621
【裁判案由】    偽造文書等
【裁判全文】
臺灣高等法院刑事判決                99年度上訴字第2052號
上  訴  人
即  被  告  丙○○
上列上訴人即被告因偽造文書等案件，不服臺灣臺北地方法院99
年度訴字第389 號，中華民國99年4 月23日第一審判決（起訴案
號：臺灣臺北地方法院檢察署98年度偵字第29205 號，聲請併案
案號：99年度偵字第5510號），提起上訴，本院判決如下：
    主  文
上訴駁回。
    理  由
一、按不服地方法院之第一審判決而上訴者，應向管轄第二審之
    高等法院為之。上訴書狀應敘述具體理由。上訴書狀未敘述
    上訴理由者，應於上訴期間屆滿後20日內補提理由書於原審
    法院，逾期未補提者，原審法院應定期間先命補正。第二審
    法院認為上訴書狀未敘述理由或上訴有第362 條前段之情形
    者，應以判決駁回之。但其情形可以補正而未經原審法院命
    其補正者，審判長應定期間先命補正。刑事訴訟法第361 條
    、第367 條，分別定有明文。所謂不服第一審判決之具體理
    由，必係依據卷內既有訴訟資料或提出新事證，指摘或表明
    第一審判決有何採證認事、用法或量刑等足以影響判決本旨
    之不當或違法，而構成應予撤銷之具體事由，始克當之（例
    如：依憑證據法則具體指出所採證據何以不具證據能力，或
    依憑卷證資料，明確指出所為證據證明力之判斷如何違背經
    驗、論理法則）；倘僅泛言原判決認定事實錯誤、違背法令
    、量刑失之過重或輕縱，而未依上揭意旨指出具體事由，或
    形式上雖已指出具體事由，然該事由縱使屬實，亦不足以認
    為原判決有何不當或違法者（例如：對不具有調查必要性之
    證據，法院未依聲請調查亦未說明理由，或援用證據不當，
    但除去該證據仍應為同一事實之認定），皆難謂係具體理由
    ，俾與第二審上訴制度旨在請求第二審法院撤銷、變更第一
    審不當或違法之判決，以實現個案救濟之立法目的相契合，
    並節制濫行上訴（最高法院97年度臺上字第892 號判決參照
    ）。是以上訴人之上訴書狀或補提之上訴理由書，雖有敘述
    上訴理由，惟並未具體敘述第一審判決有上述違法、不當情
    形，即與未敘述具體理由無異，其所為上訴，即不符合上訴
    之法定要件。
二、本件上訴人即被告丙○○不服原判決，提起上訴，上訴理由
    略以：其因與前妻離婚，須奉養父母及一雙子女，在生活及
    工作壓力下，也曾因急性肝炎住院治療。然而，在98年間失
    業，因誤聽人言成為詐騙集團的幫兇，間接傷害了被害人，
    也毀了自己的家庭，讓家人頓失依靠。其在社區擔任數年守
    望相助義工，也參與地方急難救助的任務。在99年4月2日交
    保後，4月6日即到工地工作，實在不是不知進取，而是在沒
    錢生活壓力大，誤信了人言被利用成為犯罪工具。在觸法以
    後，深感悔意，懇請法院給予重新做人，對於被害人及自己
    的父母、子女能善盡責任的機會，早日服刑完畢，重新回歸
    社會及家庭。其只有行使變造文書，但沒有變造文書之事實
    ，有法院扣留的發票可證。其希望能早日服刑完畢後，對被
    害人能夠賠償他們所受到的傷害及損失云云。
三、經查原判決係認定：被告丙○○於民國98年12月16日凌晨1
    時至2 時許，在台中市○○路上之「戰慄網咖」，與一真實
    姓名不詳之成年男子（下稱A 男）約定由丙○○擔任詐騙集
    團取款車手，向被害人收取詐騙款項，報酬為收取款項之2%
    ，丙○○即與A 男共同基於冒充公務員行使職權、行使偽造
    公文書與特種文書、意圖為自己不法所有之犯意聯絡，先收
    受A 男交付之NOKIA 牌手機2 支（門號分別為0000000000
    號、0000000000號），再於同日12時許，依A 男指示前往高
    鐵台北站，向真實姓名不詳之成年男子（下稱B 男）取得偽
    造「台灣省法務部行政單位、地方法院公證處陳世豪」識別
    證，再將自己半身照片貼該識別證上，並配帶警徽樣式之領
    帶夾而為下列犯行：
（一）A 男、B 男、姓名不詳之成年女子（下稱C 女）及其等同
      夥於98年12月16日12時許，推由C 女假冒高雄土地銀行行
      員，以電話向乙○○○詐稱：有人持乙○○○之證件、印
      章要領錢、其證件被冒用，有200 人要告乙○○○云云，
      再由不詳之人假冒「林警員」詢問乙○○○之個人資料，
      復由不詳之人假冒高雄市政府警察局科長，向乙○○○詐
      稱：伊相信乙○○○，惟台北地檢署檢察官吳文正很兇，
      要分案調查，若不配合的話會被抓去關，如交付新台幣（
      下同）50萬元之保證金就不會被抓去關，事後也會退錢，
      此事不能告訴家人云云，使乙○○○陷於錯誤，於同日15
      時10分許，在台北市○○區○○路198 巷12號大安教會門
      口，交付50萬元予出示法務部識別證之丙○○，丙○○交
      付偽造之台北地方法院地檢署監管科收據1 張予乙○○○
      ，足生損害於乙○○○及司法機關之公信力。嗣因乙○○○於交付金錢予丙○○後，仍鎮日心神不寧、手腳發抖而
      為家人查覺有異，始悉受騙。
（二）A 男、B 男、C 女及其等同夥復於98年12月18日12時許，
      推由不詳女子假冒台北榮民總醫院人員，以電話向甲○○
      詐稱：有人持甲○○之身分證、健保卡使用，懷疑甲○○
      將上開證件交予陳永和使用，員警馬上到場云云，嗣又由
      不詳男子假冒為員警，稱案件將會提報至台北市刑大偵二
      隊接辦云云，再由不詳男子假冒台北市刑大偵二隊偵查佐
      李建中、林文信隊長，向甲○○詐稱：伊被石牌派出所提
      報證件遭冒用，有發傳票給伊，該案已經法院分案，由陳
      明仁法官偵辦，因伊涉嫌洗錢案，法院會凍結伊銀行帳戶
      內款項並監管伊銀行帳戶，且法官今天會通知伊出庭，有
      羈押的可能，須編一個理由向法官請假云云，隨即由不詳
      男子假冒陳明仁法官向甲○○詐稱：伊要配合資產調查及
      繳付解除資產凍結保證金云云，使甲○○陷於錯誤，於同
      日16時許，在台北市大安區○○○路○ 段81巷口之安居公
      園內，交付480 萬元現金予出示法務部識別證之丙○○，
      丙○○並交付偽造之台北地方法院地檢署監管科公文、台
      灣台北地方法院檢察署偵查卷宗封面各1 紙予甲○○，足
      生損害於甲○○及司法機關之公信力。嗣甲○○於同日16
      時45分返家查詢「165 專線」，發覺受騙並報警處理後，
      前開假冒陳明仁法官之男子復於98年12月21日10時許，以
      電話要求甲○○將800 萬元現金交付監管，甲○○即配合
      警方行動，由警方於同日14時15分許，在安居公園當場逮
      捕出示前開偽造證件之丙○○，並扣得前開手機2 支、偽
      造之法務部識別證1 枚、台北地方法院地檢署監管科公文
      1 紙、警徽樣式領帶夾1 個，始悉上情。
四、次查上開犯罪事實，業據被告丙○○坦承不諱，核與證人即
    告訴人乙○○○、甲○○證述情節相符，復有告訴人甲○○
    提出予警方扣案之偽造台北地方法院地檢署監管科公文1 紙
    、台灣台北地方法院檢察署偵查卷宗封面1 紙（98年度偵字
    第29205 號卷第33頁、第36頁）、告訴人甲○○之國泰世華
    銀行帳戶存摺影本、扣押物品目錄表及清單、查獲照片12張
    （同上卷第26-32 頁）、告訴人乙○○○提出交予警方扣案
    之偽造台北地檢署監管科收據1 紙（同上卷第127 頁）、指
    認照片2 張（99年度偵字第5510號卷第13頁）、內政部警政
    署刑事警察局99年1 月13日刑紋字第0990001358號鑑驗書（
    98年度偵字第29205號卷第108頁以下），及被告於98年12月
    21日10時24分許前往便利商店收取偽造公文傳真之付費發票
    2紙附卷可稽，復有警方查獲被告時扣得之偽造台北地方法
    院地檢署監管科公文1紙（同上卷第35頁）、「台灣省法務
    部」識別證1張、警徽樣式領帶夾1個、行動電話2支可憑，
    堪認被告之自白與事實相符。本件事證明確，被告犯行洵堪
    認定。
五、核被告所為，係犯刑法第216 條、第211 條之行使偽造公文
    書罪、同法第216 條、第212 條之行使偽造特種文書罪、同
    法第158 條第1 項之僭行公務員職權罪、同法第339 條第1
    項之詐欺取財罪。被告與真實姓名不詳之A 男、B 男、C 女
    等人，就上開犯行間，有犯意聯絡及行為分擔，為共同正犯
    。被告與共犯於98年12月18日先向告訴人甲○○詐騙480 萬
    元得手而既遂，於98年12月21日再以相同事由接續詐騙告訴
    人甲○○800 萬元未遂，其2 次犯行係在密切接近之時地實
    施，侵害同一個社會法益及財產法益，依一般社會觀念，前
    開數行為，在刑法評價上，應將之視為數個舉動之接續施行
    ，合為包括之一行為即一個詐欺取財既遂犯行予以評價，為
    接續犯，應僅論以一詐欺取財既遂罪，檢察官認被告詐騙告
    訴人甲○○800 萬元部分另涉犯刑法第339 條第3 項、第1
    項詐欺取財未遂罪，尚有未洽。被告所犯上開各罪間，係一
    行為觸犯數罪名，為想像競合犯，應從一重之行使偽造公文
    書罪處斷。又檢察官以99年度偵字第5510號併辦意旨書移送
    併案審理部分，核與本案中被害人乙○○○部分事實同一，
    自應併予審理。被告前於95年間，因違反動產擔保交易法案
    件，經台灣台中地方法院以95年度中簡字第3348號判處有期
    徒刑3 月確定，於96年4 月4 日易科罰金執行完畢，有本院
    被告前案紀錄表在卷可按，其受有期徒刑之執行完畢後，5
    年以內故意再犯本件有期徒刑以上之罪，均為累犯，依刑法
    第47條第1 項之規定加重其刑。
六、原審經詳細調查及審理後，基於以上相同之認定，並審酌被
    告年輕力壯，竟不思正當工作，配合詐欺集團成員共同詐騙
    高齡85歲之被害人乙○○○，復再共同詐騙被害人甲○○
    480 萬元款項，又再欲詐騙被害人甲○○800 萬元鉅款未得
    手，詐騙手段係利用善良百姓對於司法程序不熟悉及畏懼心
    ，致被害人惶惶終日、損失慘重，破壞警察及司法機關之公
    信力，手段極為惡劣，惟被告坦承犯行等一切情狀，分別量
    處有期徒刑1 年6 月、2 年6 月，並定應執行之刑為有期徒
    刑3 年8 月。扣案之偽造「台北地方法院地檢署監管科收據
    」1 紙上公印文1 枚、偽造「台北地方法院地檢署監管科」
    公文1 紙（已交付予甲○○）上公印文壹枚，依刑法第219
    條規定，不問屬於犯人與否，沒收之；另扣案之偽造「台灣
    省法務部」識別證1 枚、被告身上查獲之偽造「台北地方法
    院地檢署監管科」公文1 紙、警徽樣式領帶夾1 個、行動電
    話2支 ，為供犯罪所用之物，係屬被告及共犯所有，業據被
    告供承在卷，依刑法第38條第1 項第2 款沒收之。至被告身
    上查獲之偽造「台北地方法院地檢署監管科」公文1 紙上偽
    造之公印文1 枚，因該公文書已全部沒收，未予諭知沒收。
七、經核原審對於被告論罪科刑之認事用法，經核並無違誤。被
    告上訴理由僅陳明犯罪後願意悔過之意，並未具體指述原審
    有何認事用法之違誤。而原審於量刑時就認定被告犯罪之理
    由及過程詳為審酌並敘明理由在案，核無認事用法之違誤，
    或量刑刑度有何違法或不當情事。綜上，被告上訴意旨雖指
    稱希望早日服刑完畢，回歸家庭及社會云云，間接表達希望
    本院給予輕判之意思；然按刑事審判旨在實現刑罰權之分配
    的正義，故法院對有罪被告之科刑，應符合罪刑相當之原則
    ，使輕重得宜，罰當其罪，以契合社會之法律感情，此所以
    刑法第57條明定科刑時應審酌一切情狀，尤應注意該條所列
    10款事項以為科刑輕重之標準，俾使法院就個案之量刑，能
    斟酌至當。而「量刑輕重係屬事實審法院得依職權自由裁量
    之事項，苟已斟酌刑法第57條各款所列情狀而未逾越法定刑
    度，不得遽指為違法」（最高法院72年度臺上字第6696號判
    例參照）。綜上，被告並未具體指摘原審判決關於認定事實
    、適用法律及量刑等事項，究竟有何違法或不當之具體情形
    。依上開說明，本件被告上訴顯無具體理由而不合法定程式
    應予駁回，並不經言詞辯論為之。
八、據上論斷，依刑事訴訟法第367 條前段、第372 條，判決如
    主文。
中    華    民    國    99    年    6     月    21    日
                  刑事第九庭審判長法  官  陳貽男
                                  法  官  楊炳禎
                                  法  官  周盈文
以上正本證明與原本無異。
如不服本判決，應於收受送達後10日內向本院提出上訴書狀，其
未敘述上訴之理由者並得於提起上訴後10日內向本院補提理由書
（均須按他造當事人之人數附繕本）「切勿逕送上級法院」。
                                  書記官  張郁琳
中    華    民    國    99    年    6     月    21    日

司法院資訊處製作；財團法人民間司法改革基金會備份。
